臺灣嘉義地方法院刑事判決
110年度原訴字第10號
公  訴  人  臺灣嘉義地方檢察署檢察官
被      告  莊修德
公設辯護人  本院公設辯護人張家慶
上列被告因過失致死案件，經檢察官提起公訴（110年度偵字第8
177號），嗣於本院準備程序中，就被訴事實為有罪之陳述，經
本院告知簡式審判程序意旨，並聽取當事人之意見後，合議庭裁
定由受命法官獨任進行簡式審判程序，判決如下：
    主  文
莊修德犯過失致人於死罪，處有期徒刑陸月，如易科罰金，以新
臺幣壹仟元折算壹日。緩刑貳年，並應於民國壹佰壹拾壹年拾貳
月參拾壹日前，支付溫○○、黃○○新臺幣捌萬元。
    事  實
一、莊修德於民國110年7月28日下午2時20分許，在嘉義縣○里○
    鄉○○村0鄰00號旁約500公尺之農地上駕駛挖土機整地，並請
    其妻弟溫○喜為挖土機加油，莊修德應注意駕駛挖土機作業
    時，應禁止人員進入操作半徑內或附近有危險之虞之場所，
    且依當時之客觀情況，並無不能注意之情事，竟疏未注意溫
    ○喜於加油後仍停留在挖土機後方，未確認溫○喜離去即貿然
    操作挖土機迴轉，致挖土機之引擎室右後方撞擊溫○喜，並
    將溫○喜夾在挖土機引擎室與挖起來的樹頭之間，溫○喜經送
    往佛教慈濟醫療財團法人大林慈濟醫院（下稱大林慈濟醫院
    ）大埔醫療站救治，於抵達前即無呼吸、心跳、血壓及生命
    跡象而不治死亡。上開事故發生後，莊修德於員警前往大林
    慈濟醫院大埔醫療站處理且尚不知孰為犯罪人時，主動向員
    警報明其為肇事挖土機之駕駛人，並受裁判。
二、案經臺灣嘉義地方檢察署檢察官相驗後偵查起訴。
    理  由
一、本案被告莊修德所犯係死刑、無期徒刑、最輕本刑為3年以
    上有期徒刑以外之罪，其於準備程序中就被訴事實為有罪之
    陳述，經本院告知簡式審判程序之旨，並聽取檢察官及被告
    之意見後，合議庭裁定由受命法官獨任進行簡式審判程序。
    又依刑事訴訟法第273條之2、同法第159條第2項之規定，簡
    式審判程序不適用傳聞法則有關限制證據能力之相關規定，
    合先敘明。
二、前揭事實，業據被告於警詢、偵訊、本院準備程序及審理時
    均坦承不諱（見110年度相字第505號卷【下稱相字卷】第19
    至21、61頁，110年度偵字第8177號卷第15至17頁，本院原
    訴字卷第38至39、57頁），並經證人即被害人溫○喜之子溫○
    ○於警詢時證述明確（見相字卷第23至25頁），復有現場照
    片、大林慈濟醫院醫療診斷證明書、臺灣嘉義地方檢察署相
    驗屍體證明書、檢驗報告書、相驗照片等件在卷可稽（見相
    字卷第29至37、63至85、89至97頁），被告上開任意性自白
    核與事實相符，應堪採信。本案事證明確，被告之犯行堪可
    認定，應依法論科。
三、論罪科刑：
　㈠核被告所為，係犯刑法第276條之過失致人於死罪。
　㈡被告於肇事後旋請其妻撥打電話叫救護車，並前往大林慈濟
    醫院大埔醫療站，員警亦據報抵達大林慈濟醫院大埔醫療站
    處理，被告在員警尚不知悉肇事者為何人前，主動向員警承
    認其為肇事挖土機之駕駛，並帶同員警前往本案案發現場蒐
    證，嗣後並接受偵訊，自首而接受裁判，此經被告於警詢及
    本院審理時供承明確（見相字卷第19頁，本院原訴字卷第57
    頁），爰依刑法第62條前段之規定減輕其刑。
　㈢爰以行為人之責任為基礎，審酌被告於操作挖土機此等具危
    險性之大型機具時，未能於確認周遭無人且安全無虞後方操
    作，因而不慎釀成本案事故，造成溫○喜死亡此等無法彌補
    之後果，所為實屬不該，惟念及被告犯後坦承犯行，且與溫
    ○喜之家屬溫○○、黃○○達成調解，並依約賠償，此有嘉義縣
    阿里山鄉調解委員會調解書、收據等件在卷可稽（見本院原
    訴字卷第13、61至65頁），可見被告犯後態度良好，溫○喜
    之子溫○○亦無追究被告刑事責任之意（見相字卷第25頁），
    應得為有利於被告之量刑考量，兼衡被告過失之情節、程度
    、於本院審理時自承國中畢業之智識程度、已婚、目前從事
    農業工作之生活狀況（見本院原訴字卷第59頁）及其前科素
    行等一切情狀，量處如主文所示之刑，並諭知易科罰金之折
    算標準，以資懲儆。
四、被告前未曾因故意犯罪受有期徒刑以上刑之宣告，有臺灣高
    等法院被告前案紀錄表在卷可參（見本院原訴字卷第9頁）
    ，此次因一時過失致罹刑典，犯後坦承犯行，且與被害人家
    屬溫○○、黃○○達成調解，可見被告有積極面對自身應負擔之
    損害賠償責任，其經此偵、審程序及刑之宣告，當知所警惕
    ，信無再犯之虞，參酌被害人家屬黃○○表示同意給予被告緩
    刑之宣告、溫○○表示被告對溫○喜非常好，發生意外大家都
    不願意等語（見相字卷第25頁，本院原訴字卷第21頁），足
    見被害人家屬應無追究被告責任之意，從而，本院認前開對
    被告所宣告之刑，以暫不執行為適當，爰依刑法第74條第1
    項第1款之規定，併予宣告緩刑2年。又斟酌被告與溫○○、黃
    ○○於110年11月5日在嘉義縣阿里山鄉調解委員會成立調解，
    此有嘉義縣阿里山鄉調解委員會調解書在卷可稽（見本院原
    訴字卷第13頁），該調解內容雖因程序事項尚未經本院民事
    庭核定，然業經溫○○、黃○○均於調解書上簽名、蓋章，堪信
    確係出於被告與溫○○、黃○○之合意，而該調解書約定被告應
    給付溫○○、黃○○新臺幣（下同）20萬元，於110年11月5日至
    111年1月1日間給付10萬元，於111年1月1日至111年12月31
    日前給付10萬元，如被告有足夠款項將提早給付完成，此觀
    諸該調解書內容甚明，又被告已依約110年11月21日、110年
    12月20日共給付10萬元予溫○○，並於111年2月15日給付2萬
    元予溫○○，此有收據等件在卷可稽（見本院原訴字卷第61至
    65頁），是被告尚餘8萬元未給付予溫○○、黃○○，為督促被
    告履行調解條件，使溫○○、黃○○能獲充分保障，爰併依刑法
    第74條第2項第3款之規定，命被告應依前揭其與溫○○、黃○○
    合意之損害賠償金額及給付條件，向溫○○、黃○○支付剩餘之
    損害賠償，以啟自新。
據上論斷，應依刑事訴訟法第273條之1第1項、第299條第1項前
段，判決如主文。
本案經檢察官林俊良提起公訴，檢察官徐鈺婷到庭執行職務。
中　　華　　民　　國　　111 　年　　4 　　月　　6 　　日
　　　　　　　　　刑事第六庭　法　官　官怡臻
以上正本證明與原本無異。
如不服本判決應於收受判決後20日內向本院提出上訴書狀，並應
敘述具體理由；其未敘述上訴理由者，應於上訴期間屆滿後20日
內向本院補提理由書（均須附繕本）「切勿逕送上級法院」。告
訴人或被害人如對於本判決不服者，應具備理由請求檢察官上訴
，其上訴期間之計算係以檢察官收受判決正本之日期為準。
中　　華　　民　　國　　111 　年　　4 　　月　　6 　　日
　　　　　　　　　　　　　　　書記官　李彥廷
附錄本案論罪科刑法條：
中華民國刑法第276 條
因過失致人於死者，處5 年以下有期徒刑、拘役或50萬元以下罰
金。